【裁判字號】    99,審再易,3
【裁判日期】    990331
【裁判案由】    再審之訴
【裁判全文】
臺灣臺北地方法院民事判決             99年度審再易字第3號
再審原告    鼎群有限公司
法定代理人  甲○○
再審被告    鉅絖企業有限公司
法定代理人  乙○○
上列當事人間給付貨款等事件，再審原告對於民國98年12月8 日
本院98年度簡上字第341 號確定判決提起再審之訴，本院判決如
下：
    主  文
再審之訴駁回。
再審訴訟費用由再審原告負擔。
    事實及理由
一、按再審之訴，應於30日之不變期間內提起，此項期間自判決
    確定時起算，判決於送達前確定者，自送達日起算，民事訴
    訟法第500 條第1 項、第2 項前段定有明文。查本院98年度
    簡上字第341 號民事判決（下稱原確定判決）於民國98年12
    月15日送達再審原告，再審原告於99年1 月11日提起本件再
    審之訴，有送達證書、民事再審狀上之本院收狀戳可稽，揆
    諸上開規定，再審原告提起本件再審之訴，係屬合法，合先
    敘明。
二、本件再審意旨略以：
（一）伊於民國95年11月1 日與再審被告簽訂產品供貨授權書（
      下稱系爭供貨授權書），由再審被告授權伊為再審被告之
      經銷商，於95年11月1 日至96年10月31日期間於電視購物
      頻道（東森、MOMO、VIVA、民視）經銷再審被告製造之PA
      SCO 自動咖啡機系列產品，系爭供貨授權書第3 條明確約
      定「（A ）乙方（即再審原告）經銷甲方（即再審被告）
      之產品，主要通路為電視購物頻道（東森、MOMO、VIVA、
      民視），甲方或其它經銷商不得再行介入銷售或其他通路
      ，乙方亦不得介入電視購物頻道以外之通路，以保障雙方
      權益」，詎再審被告竟於兩造所簽訂系爭供貨授權書之契
      約存續期間內，違反上揭規定，於東森購物頻道銷售PASC
      O 自動咖啡機及咖啡豆組，復拒絕依約出貨予伊，導致伊
      有高達214 筆咖啡豆組訂單遭到取消，共計受有損失新台
      幣（下同）743,142 元，再審被告依債務不履行之法律關
      係應予賠償。惟原確定判決認系爭供貨授權書第3 條所約
      定：「若因電視購物退貨率過高，而不敷成本或甲方策略
      調整時，或未依甲方規劃之售價銷售，甲方有權要求產品
      下架。」之內容係指倘再審被告因認電視購物退貨率過高
      而不敷成本，或策略調整，或發現伊有未依規劃之售價銷
      售，即可單方禁止伊於電視購物銷售此產品，再審被告得
      於上開情形下單方終止系爭供貨授權書契約，而認再審被
      告已於96年6 月15日以傳真向伊為終止之意思表示，該系
      爭供貨授權書因再審被告單方終止，自96年6 月30日起即
      失其效力。然查，伊依約於東森電視購物頻道所銷售之貨
      物，係由再審被告直接供貨，倘退貨率過高，乃可歸責於
      再審被告，故再審被告如認電視購物退貨率過高而不敷成
      本時，理應完全結束與東森電視購物頻道之往來，惟再審
      被告卻於尚未為終止授權契約前，至少自96年6 月起即違
      約擅自於東森電視購物頻道銷售PASCO 自動咖啡機等連續
      數個月，則從交易上之習慣，依誠信原則而言，再審被告
      應不得單方終止系爭授權契約。原確定判決竟未審酌系爭
      供貨授權契約之目的，卻擴大解釋再審被告不但得片面停
      止供貨，尚得片面終止系爭供貨授權契約，進而提前與東
      森電視購物頻道進行業務往來，而攫取伊於契約期間開發
      市場之利益。是無論從誠信原則或從契約之目的、經濟價
      值為觀察，原確定判決就系爭供貨授權書第3 條約定所為
      之擴大解釋，顯已違背民法第98條、第148 條第2 項之規
      定，而有判決適用法規顯有錯誤之再審事由。另系爭供貨
      授權書第4 條約定「授權之產品：甲方製造之PASCO 自動
      咖啡機系列產品」等語，依文義解釋當然包括PASCO 自動
      咖啡機及與PASCO 自動咖啡機有關之產品，惟原確定判決
      竟限縮解釋系爭供貨授權書僅授權伊於電視購物頻銷售再
      審被告製造之PASCO 自動咖啡機，亦顯違背民法第98條規
      定及最高法院85年度台上字第517 號裁判要旨，而有民事
      訴訟法第496 條第1 項第1 款判決適用法規顯有錯誤之再
      審事由。再者，倘再審被告於96年6 月間不違約擅自與東
      森電視購物頻道業務往來，欲購買系爭產品之消費者，必
      然向伊購買，從而依通常情形，或依已定之計畫，該可得
      預期11台自動咖啡機之銷售，顯為伊確定可得之利益，則
      當月伊因而業績衰退，即為受有損害之事實，原確定判決
      明知伊因再審被告違約而受有損害，竟因伊所提證據方法
      不為所採，逕行駁回伊之請求，故原確定判決適用法規顯
      有錯誤之再審事由存在。
（二）本件依系爭供貨授權書第9 條第1 款約定：「本合約有任
      何增、刪、修正，應以書面並雙方簽署後始生效力」，足
      認系爭供貨授權書契約如有任何變動，應經兩造以書面共
      同簽署後始生效力，伊於原審程序中一再主張再審被告片
      面終止系爭供貨授權書並未經伊同意而不生效力，然原確
      定判決就該足以影響裁判之重要證物漏未斟酌，逕認再審
      被告得單方終止系爭供貨授權契約，顯有民事訴訟法第49
      7 規定之再審事由。爰依民事訴訟法第496 條第1 項第1
      款、第497 條等規定提起再審之訴，並聲明：1.本院97年
      度北簡字第4480號判決及98年度簡上字第341 號判決不利
      於再審原告部分均廢棄。2.上開廢棄部分，再審被告於本
      院97年度北簡字第4480號案件之請求均駁回。3.再審被告
      應給付再審原告358,461 元，及自民國96年12月26日起至
      清償日止，按年息百分之五計算之利息。
三、本件未經言詞辯論，故再審被告未提出書狀作何聲明或陳述
    。
四、按再審之訴顯無再審理由者，法院得不經言詞辯論，逕以判
    決駁回，民事訴訟法第502條第2項定有明文。所謂顯無再審
    理由，係指針對再審原告所主張之再審原因，無須另經調查
    辯論，即可判定其不足以動搖原確定判決所為判斷結果而言
    。復按民事訴訟法第496 條第1 項第1 款所謂適用法規顯有
    錯誤，係指確定判決所適用之法規，顯然不合於法律規定，
    或與司法院現尚有效及大法官會議之解釋，或本院尚有效之
    判例顯然違反，或消極的不適用法規，顯然影響判決者而言
    。不包括認定事實錯誤、取捨證據失當、判決不備理由及在
    學說上諸說併存致發生法律上見解歧異等情形在內；次按依
    民事訴訟法第466 條不得上訴於第三審法院之事件，除前條
    規定外，其經第二審確定之判決，如就足影響於判決之重要
    證物，漏未斟酌，亦得提起再審之訴。，同法第497 條定有
    明文，所謂「重要證物漏未斟酌」，係指當事人在前訴訟程
    序已經提出，第二審確定判決漏未於判決理由中斟酌者而言
    。申言之，即該項證物如經斟酌，原判決將不致為如此之論
    斷，若縱經斟酌亦不足影響原判決之內容，或原判決曾於理
    由中說明其為不必要之證據者，均與本條規定之要件不符。
五、經查：
（一）再審原告主張原確定判決未審酌系爭供貨授權契約之目的
      ，卻擴大解釋系爭供貨授權書第3 條之約定，認再審被告
      得片面停止供貨，且得片面終止系爭供貨授權契約，進而
      提前與東森電視購物頻道往來，而攫取再審原告於契約期
      間開發市場之利益，復又限縮解釋系爭供貨授權書僅授權
      再審原告於電視購物頻銷售再審被告製造之PASCO 自動咖
      啡機，且明知再審原告因再審被告違約而受有損害，竟因
      再審原告所提證據方法不為所採，逕行駁回再審原告之請
      求，故原確定判決顯有適用法規顯有錯誤之再審事由云云
      。然「解釋意思表示原屬事實審法院之職權……事實審法
      院解釋意思表示，縱有不當，亦不生適用法規顯有錯誤問
      題」，最高法院著有64年台抗字第140 號判例意旨可資參
      照。本件再審原告認原確定判決有擴大解釋系爭供貨授權
      書第3 條約定而認再審被告得片面停止供貨，且得片面終
      止系爭供貨授權契約，及限縮解釋系爭供貨授權書僅授權
      再審原告於電視購物頻銷售再審被告製造之PASCO 自動咖
      啡機之情事，惟此係屬原確定判決解釋意思表示之範疇，
      縱有不當，揆諸前開說明，亦不生適用法規顯有錯誤之問
      題。至再審原告主張原確定判決違反民法第148 條第2項
      誠信原則，及明知伊因再審被告違約而受有損害，竟因伊
      所提證據方法不為所採，逕行駁回伊之請求之部分，均屬
      原確定判決認定事實、取捨證據之問題，亦非屬適用法規
      顯有錯誤之範疇。再審原告主張原確定判決有民事訴訟法
      第496 條第1 項第1 款之再審事由，洵屬無據。
（二）再審原告主張依系爭供貨授權書第9 條第1 款約定：「本
      合約有任何增、刪、修正，應以書面並雙方簽署後始生效
      力」，再審原告於原審程序中一再主張再審被告片面終止
      系爭供貨授權書契約並未經再審原告同意而不生效力，原
      確定判決就該足以影響裁判之重要證物漏未斟酌，逕認再
      審被告得單方終止系爭供貨授權契約，有民事訴訟法第49
      7 規定之再審事由云云。然查，系爭供貨授權書第9 條第
      1 款僅約定該合約有任何增、刪、修正之情形，始須以書
      面並經兩造簽署方生效力，至於契約之終止並非上開約定
      之範疇，是系爭供貨授權書第9 條第1 款所約定之內容，
      與再審被告是否合法終止系爭供貨授權書乙節無涉，縱原
      確定判決漏未斟酌，亦不足影響原判決之內容，再審原告
      據此提起再審之訴，亦無足採。
五、綜上所述，原確定判決並無適用法規顯有錯誤，及重要證物
    漏未斟酌，而足以影響原判決內容之再審事由，再審原告依
    民事訴訟法第496 條第1 項第1 款、第497 條規定提起本件
    再審之訴，顯無理由，本件爰不經言詞辯論，逕以判決駁回
    之。
六、據上論結，本件再審之訴顯無理由。依民事訴訟法第502 條
    第2 項、第78條，判決如主文。
中    華    民    國    99    年    3     月    31    日
                 民事第六庭審判長法  官   朱漢寶
                                 法  官   劉又菁
                                 法  官   蔡和憲
上為正本係照原本作成。
本判決不得上訴。
中    華    民    國    99    年    3     月    31    日
                                 書記官   廖素芳

司法院資訊處製作；財團法人民間司法改革基金會備份。
